# Métricas essenciais de Biodiversidade

**Um script criado pelo Prof Marcos Vital, para a [Academia do R](https://www.instagram.com/academia_do_r/)**

*Este script foi escrito usando [R Markdown](https://rmarkdown.rstudio.com/) no [RStudio](https://www.rstudio.com/) versão 1.4.1106, e testado em R versão 4.1.0.*

\ 

***


### O que é este script?

Este script foi criado para que qualquer pessoa possa realizar uma avaliação automática de diversas métricas básicas (mas essenciais) tipicamente usadas em análises de Biodiversidade.

A maneira mais fácil de usar, especialmente se você for iniciante no R, é salvar os seus dados em um arquivo com o nome `dadosbio.csv` e salvá-lo na pasta de trabalho que estiver sendo usada no R.

Você também irá precisar do arquivo `curvacum.R`, que carrega uma função personalizada para criação do gráfico de curva de acúmulo de espécies.

As instruções detalhadas de como usá-lo foram exibidas na última aula da **Maratona de Análise de Biodiversidade no R**, que foi promovida pela [Academia do R](https://www.instagram.com/academia_do_r/)

Na sua primeira tentativa de utilizar este script, recomendo fortemente que use o arquivo de dados de exemplo que foi fornecido junto com ele durante a aula. Depois de conseguir fazer tudo com o exemplo, tente com os seus próprios dados! ;)

Para que o script funcione, você deve ter o pacote `vegan` instalado, além do pacote `RMarkdown` e todas as suas dependências.

```{r echo=F, message=FALSE}
library (vegan)
```

\ 

***


### Lendo os dados

Os seus dados devem estar em formato csv, separado por vírgulas. Caso esteja com separação em ponto e vírgula, veja a explicação após o comando para alterar.

O nome do arquivo deve ser `dadosbio.csv`, a não ser que você prefira alterar o comando a seguir, ok? E não se esqueça de conferir se ele está salvo na pasta de trabalho que estiver sendo usada pelo R no momento.

A estrutura dos dados neste arquivo deve, obrigatoriamente, seguir o padrão "unidades amostrais nas linhas, espécies nas colunas". Na dúvida, veja o arquivo de exemplo.


```{r, echo=F}
# Lendo os dados:
dados <- read.csv ("dadosbio.csv", sep=",", dec=".")
```

* Se o seu arquivo usar ponto e vírgula como separador de colunas, mude sep para ";"
* Se os seus dados usarem separador decimal, use ponto como separador, ou altered dec para "," caso use vírgulas.

**Conferindo rapidemente o tamanho do arquivo: ele tem `r dim (dados)[1]` linhas e `r dim (dados)[2]` colunas.**

Se a descrição acima não estiver correta, confira o arquivo, seu formato, o local que está salvo, e comece de novo, ok?

\ 

***


### Riqueza de espécies por unidade amostral

Vamos começar calculando métricas básicas sobre o número de espécies encontradas na nossa amostra.

* No total, temos `r specnumber (colSums(dados))` espécies coletadas.
* O número total de espécies por unidade amostral variou de `r min (specnumber(dados))` até `r max (specnumber(dados))`.
* Em média, são `r mean (specnumber(dados))` espécies por unidade amostral, com um desvio padrão de `r sd (specnumber(dados))`, de um total de `r dim (dados)[1]` unidades amostrais coletadas

**Vamos ver um histograma do número de espécies por unidade amostral:**

```{r, echo=F}
hist (specnumber (dados), las=1, main="", ylab="Frequência", xlab="Número de espécies por UA")
box()
```


**Agora veja em detalges o total de espécies em cada unidade amostral:**

```{r, echo=F}
sp.ua <- data.frame(row.names(dados) , specnumber (dados))
colnames (sp.ua) <- c ("Unidade Amostral", "Número de espécies")
sp.ua
```

**Também podemos colocar isto tudo em um gráfico de barras simples:**

```{r, fig.width=12, echo=F}
grafico <- barplot (specnumber(dados), beside=T, las=1, ylim=c(0,  max(specnumber(dados)) + max(specnumber(dados))/10), xlab="Unidade Amostral", ylab="Número de espécies")
axis(side=1, at=grafico, labels=row.names(dados))
text (x=grafico, y=specnumber(dados) + max(specnumber(dados))/20, labels=specnumber(dados))
box()
```

\ 

***

### Total de indivíduos por unidade amostral

Agora vamos avaliar a quantidade de organismos coletados em cada unidade amostral (dependendo do contexto, esta quantidade pode representar abundância, densidade, cobertura, biomassa, etc.). O texto a seguir considera que estamos trabalhando com abundância, mas é fácil adaptar para outras medidas.

* No total, foram `r sum (dados)` indivíduos coletados nas `r dim (dados)[1]` unidades amostrais.
* O total de indivíduos de cada unidade amostral variou de `r min (rowSums(dados))` até `r max (rowSums(dados))`.
* Em média, foram `r mean (rowSums(dados))` indivíduos por unidade amostral, com um desvio padrão de `r sd (rowSums(dados))` indivíduos

**Veja o histograma do total de indivíduos por unidade amostral:**

```{r, echo=F}
hist (rowSums (dados), las=1, main="", ylab="Frequência", xlab="Número de indivíduos por UA")
box()
```


**Veja em detalhe o total de indivíduos por unidade amostral:**

```{r, echo=F}
ind.ua <- data.frame (row.names(dados), rowSums(dados))
colnames (ind.ua) <- c ("Unidade Amostral", "Total de indivíduos")
ind.ua
```

**E os mesmos totais, representados em um gráfico de barras:**


```{r, fig.width=12, echo=F}
grafico <- barplot (rowSums(dados), beside=T, las=1, ylim=c(0,  max(rowSums(dados))+max(rowSums(dados))/10), xlab="Unidade Amostral", ylab="Número de indivíduos")
axis(side=1, at=grafico, labels=row.names(dados))
text (x=grafico, y=rowSums(dados)+max(rowSums(dados))/20, labels=rowSums(dados))
box()
```
\ 

***

### Quantidade por espécie e diagrama de rank-abundância

Agora vamos avaliar o quanto de representação temos para cada espécie. Mais uma vez, trabalhando com abundância como base.

* Já sabemos que são `r sum (dados)` indivíduos coletados de um total de `r specnumber (colSums(dados))` espécies.
* O total de indivíduos por espécie variou entre `r min (colSums(dados))` e `r max (colSums(dados))`.
* Em média, foram `r mean (colSums(dados))` indivíduos por espécie, com um desvio padrão de `r sd (colSums(dados))` indivíduos.

**Vamos ao histograma do total de invidíduos por espécie:**

```{r, echo=F}
hist (colSums(dados), las=1, main="", ylab="Frequência", xlab="Total de indivíduos por espécie")
box()
```


**Veja em detalhe o total de indivíduos para cada espécie:**

```{r, echo=FALSE}
ind.sp <- data.frame ( colSums(dados))
colnames (ind.sp) <- c ("Total de indivíduos")
ind.sp
```

Agora vamos ao diagrama de rank-abundância, que mostra o total de indivíduos por espécie em ordem decrescente. Este gráfico é tradicionalmente feito em dois formatos, então vamos gerar os dois, e você pode escolher qual deles usar em uma apresentação ou relatório.


```{r, echo=F}
# Antes de partir para os gráficos, vamos organizar os dados em ordem decrescente:
ind.sp.ordem <- ind.sp[order(-ind.sp$`Total de indivíduos`), ,drop=FALSE]
```


**Diagrama de rank-abundância em gráfico de barras:**

```{r, fig.width=12, echo=F}
grafico <- barplot (ind.sp.ordem$`Total de indivíduos`, beside=T, las=1, ylim = c(0, max(ind.sp.ordem) + max(ind.sp.ordem)/10), xlab="Espécies", ylab="Total de indivíduos")
axis(side=1, at=grafico, labels=1:length(ind.sp.ordem$`Total de indivíduos`))
text (x=grafico, y=ind.sp.ordem$`Total de indivíduos`+max(ind.sp.ordem)/20, labels=ind.sp.ordem$`Total de indivíduos`)
box()
```

\ 

***

### Calculando alguns índices de diversidade

Vamos trabalhar com dois índices amplamente usados: o índice de Shannon e o índice de Simpson. Para ambos, vamos calcular o valor total para toda a amostra, e o valor médio (com seu desvio padrão) para cada unidade amostral.

Os valores de Simpson serão apresentados na forma original, variando de 0 a 1, na qual valores mais baixos indicam maior diversidade (este formato é eventualmente chamado de índice de dominância de Simpson).

**Índice de Shannon**

* O índice de diversidade de Shannon da amostra completa é de `r diversity (colSums(dados), index="shannon")`.
* O valor médio para cada unidade amostral é de `r mean (diversity (dados, index="shannon"))`, com desvio padrão de `r sd (diversity (dados, index="shannon"))`

**Índice de Simpson**

* O índice de diversidade de Shannon da amostra completa é de `r 1 - diversity (colSums(dados), index="simpson")`.
* O valor médio para cada unidade amostral é de `r mean (1 - diversity (dados, index="simpson"))`, com desvio padrão de `r sd (1 - diversity (dados, index="simpson"))`

\ 

***

### Estimando a riqueza de espécies e pensando em suficiência amostral

Vamos começar calculando os estimadores de riqueza de espécies mais usados em estudos de Biodiversidade:

```{r, echo=F, warning=F}
specpool(dados)
```
**Vamos agora calcular uma curva de acúmulo usando o método de rarefação:**

```{r, echo=F, warning=F}
acumulo <- specaccum (dados)
source ("curvacum.R")
curvacum (acumulo, "Unidades amostrais", "Espécies acumuladas")
```

**É fundamental que os valores por trás da curva sejam avaliados com cuidado, então vamos conferí-los:**

```{r, echo=F}
acumulo
```

\ 

***

### E agora?

Este script foi construído pelo Prof Marcos Vital como parte do material da Maratona de Análise de Biodiversidade no R, promovido pela [Academia do R](https://www.instagram.com/academia_do_r/).

Você pode alterar, remixar, reconstruir ou modificar este script como quiser. Pense nele como um modelo a ser trabalhado, e não a ser seguido rigorosamente.

Abraços, e que todos tenham um excelente aprendizado com o R!

Prof Marcos

\ 