---
title: "Analise_dados_intensivo"
author: "@BragatteMAS"
format: html
editor: visual
---

## 1 | ggplot 

Visualização com ggplot <>.

```{r}
library(ggplot2)

cars

ggplot(cars,aes(x = speed, y = dist)) +
  geom_point(col='red', size=3) +
  theme_bw() +
  labs(title = 'Meu gráfico do R', caption = '@BragatteMAS')

```

#########################################

## 2 | Algoritmo para Analise de Dados
1. Instalar pacotes
2. Carregar pacotes
3. Definir ambiente de trabalho
4. Ler os dados
5. Fazer um gráfico de dispersão
6. Adicionar reta de regressão
7. Ajustar o título do gráfico
8. Definir o tema do gráfico
Salvar o gráfico

### instalar pacotes
```{r}
install.packages("readxl")
install.packages("ggpubr")
install.packages("ggcorrplot")
```
### carregar pacotes
```{r}
library("readxl")
library("ggpubr")
library("ggcorrplot")
```
### Instalar e carregar função
```{r}
packs = c("readxl","ggpubr","ggcorrplot")
lapply(packs, install.packages, character.only = TRUE)
lapply(packs, require, character.only = TRUE)
```

### Definir ambiente » setwd
```{r}
setwd("/Users/sabrinaguedes/Documents/Bragatte/GitHub/R/R Academy/Intensivo Analise de Dados/")
```

### Ler dados *Automatização*
```{r}
#alunos <- read_excel('evento_aula2/dados/alunos.xlsx')
alunos <- read_excel('evento_aula2/dados/ind_socio_econ.xlsx')
```

### Plot com regressão *Automatização*
```{r}
#ggplot(alunos,aes(x = horas, y = notas)) +
ggplot(alunos,aes(x =t_env, y = esp_vida)) +
   #gráfico de dispersão
  geom_point(shape=21, size=2.1, fill='lightblue', col='blue') +
  #Adicionar regressão | se = incerteza
  geom_smooth(method = 'lm', col="tomato", se=FALSE, formula = 'y~x')+
  #Personalizar equação y depende x
  stat_regline_equation(aes(label=paste(..eq.label..,..rr.label..,sep="~~")))+
  #definir legendas
  #labs(x='Horas',y='Notas', title = 'Gráfico de dispersão')+
  labs(x='Taxa de env',y='Esperança de vida', title = 'Gráfico de dispersão')+
  #definir tema
  theme_light()
```
### Salvar gráfico
```{r}
ggsave(filename = "evento_aula2/figuras/grafico_regressao.png")
```

































