---
title: "Mapa Bayesiano para o Rafa"
author: "Bragatte"
format: html
editor: visual
---

```{r setup, include=FALSE}
# Configuração inicial
if (!requireNamespace("pacman", quietly = TRUE)) install.packages("pacman")
library(pacman)
p_load(
  sf,        # Manipulação de dados espaciais
  spdep,     # Análise de dependência espacial
  tmap,      # Visualização de mapas
  geobr,     # Dados geográficos do Brasil
  dplyr,     # Manipulação de dados
  microdatasus, # Acesso aos dados do DataSUS
  INLA       # Modelagem Bayesiana
)
```

## Introdução

Este relatório apresenta uma análise espacial dos casos de dengue no Brasil em 2020, utilizando dados do DataSUS. O foco está na identificação de clusters espaciais antes e depois da suavização bayesiana.

## Dados e Preparação

```{r data-preparation, message=FALSE, warning=FALSE}
# Carregar shapefile dos municípios brasileiros usando o pacote geobr
municipios <- read_municipality(year = 2022)  # Ano válido mais recente

# Baixar dados de dengue do DataSUS usando o pacote microdatasus
dados_raw <- fetch_datasus(
  year_start = 2024, 
  year_end = 2024, 
  uf = "all", 
  information_system = "SINAN-DENGUE"
)

# Processar os dados baixados
## dados <- process_sinan(dados_raw) # formato antigo
dados <- process_sinan_dengue(dados_raw) # função atualizada no microdatasus

# Ajustar nomes das colunas e verificar a estrutura dos dados
colnames(dados) <- tolower(colnames(dados)) # Converter nomes de colunas para minúsculas

# Criar dataset agregado por estado
casos_estado <- dados %>%
  group_by(sg_uf) %>%  # Usando a coluna correta dos estados
  summarise(casos_totais = sum(as.numeric(classi_fin == "Dengue" | classi_fin == "Dengue Grave"), na.rm = TRUE), .groups = "drop")

# Criar dataset agregado por município
casos_municipio <- dados %>%
  group_by(id_mn_resi, sg_uf) %>%  # Usando a coluna correta para municípios
  summarise(casos_totais = sum(as.numeric(classi_fin == "Dengue" | classi_fin == "Dengue Grave"), na.rm = TRUE), .groups = "drop")
# Renomear colunas para junção
municipios <- municipios %>%
  rename(id_municip = code_muni, sg_uf = abbrev_state)

# Unir dados agregados por município ao shapefile
municipios_casos <- municipios %>%
  left_join(casos_municipio, by = c("id_municip", "sg_uf"))

```

## Análise Espacial

### Mapa Original

```{r original-map, echo=FALSE}
# Criar vizinhança baseada na contiguidade
municipios_sp <- as(municipios_casos, "Spatial")
vizinhos <- poly2nb(municipios_sp)

# Criar matriz de pesos espaciais
pesos <- nb2listw(vizinhos, style = "W")

# Calcular o Índice Local de Moran
moran_local <- localmoran(municipios_sp$casos_totais, pesos)

# Adicionar resultados ao shapefile
municipios_casos$Ii <- moran_local[, "Ii"]
municipios_casos$P_valor <- moran_local[, "Pr(z > 0)"]

# Mapa LISA
tm_shape(municipios_casos) +
  tm_polygons("Ii", 
              title = "Índice Local de Moran (Original)",
              style = "quantile", 
              palette = "RdBu",
              midpoint = NA) +
  tm_layout(title = "Mapa LISA dos Casos Confirmados de Dengue (Original)")
```

### Suavização Bayesiana

```{r bayesian-smoothing, message=FALSE, warning=FALSE}
# Modelagem Bayesiana usando INLA
library(INLA)

# Criar vizinhança no formato esperado pelo INLA
nb2inla <- nb2mat(vizinhos, style = "B", zero.policy = TRUE)

# Suavização Bayesiana
inla_model <- inla(
  casos_totais ~ 1,
  data = municipios_casos,
  family = "poisson",
  control.predictor = list(compute = TRUE),
  control.inla = list(strategy = "simplified.laplace")
)

# Adicionar os valores suavizados ao shapefile
municipios_casos$casos_suavizados <- inla_model$summary.fitted.values[, "mean"]

# Mapa Suavizado
tm_shape(municipios_casos) +
  tm_polygons("casos_suavizados", 
              title = "Casos Suavizados (Bayes)",
              style = "quantile", 
              palette = "Blues") +
  tm_layout(title = "Mapa Suavizado dos Casos de Dengue")
```

## Conclusão

Este relatório demonstrou a utilização de análises espaciais para identificar clusters de casos de dengue e aplicar técnicas de suavização bayesiana para melhorar a interpretação dos dados. Ambas as abordagens oferecem insights complementares sobre a distribuição espacial da doença no Brasil.
