---
title: "ggplot aula pratica 1 gapminder"
author: "Bragatte"
format: html
---

# Introdução

## Motivação

Você já se perguntou por que alguns gráficos comunicam melhor do que outros? A visualização de dados é essencial para transformar informações numéricas em insights claros e compreensíveis.

Nesta aula, exploraremos o `ggplot2` e suas camadas utilizando o conjunto de dados `gapminder`.

```{r}
# install.packages("gapminder")
```

# Carregando Pacotes

```{r setup, message=FALSE, warning=FALSE}
library(ggplot2)
library(gapminder)
library(dplyr)
```

# Explorando os Dados

```{r}
# Visualizando as primeiras linhas
dplyr::glimpse(gapminder)

# Estrutura do dataset
summary(gapminder)
```

O `gapminder` contém dados de diferentes países, abrangendo expectativa de vida (`lifeExp`), PIB per capita (`gdpPercap`), população (`pop`) e continente.

# Construindo um Gráfico Passo a Passo

## 1 Criando a Base do Gráfico

```{r}
ggplot(gapminder, aes(x = gdpPercap, y = lifeExp))
```

Este código apenas define a base do gráfico, sem exibir nenhuma geometria.

## 2 Adicionando Pontos

```{r}
ggplot(gapminder, aes(x = gdpPercap, y = lifeExp)) +
  geom_point()
```

Agora temos um gráfico de dispersão, mas ele pode ser aprimorado.

## 3 Melhorando a Visualização

-   **Escala logarítmica** para o PIB per capita.
-   **Cores por continente**.

```{r}
ggplot(gapminder, aes(x = gdpPercap, y = lifeExp, color = continent)) +
  geom_point() +
  scale_x_log10()
```

## 4 Adicionando Linha de Tendência

```{r}
ggplot(gapminder, aes(x = gdpPercap, y = lifeExp, color = continent)) +
  geom_point(alpha = 0.6) +
  geom_smooth(method = "lm", se = FALSE) +
  scale_x_log10() +
  theme_minimal()
```

Agora conseguimos visualizar tendências entre PIB per capita e expectativa de vida.

## 5 Explorando a Evolução Temporal

Podemos visualizar a relação ao longo do tempo utilizando `facet_wrap()`:

```{r}
ggplot(gapminder, aes(x = gdpPercap, y = lifeExp, color = continent)) +
  geom_point(alpha = 0.6) +
  geom_smooth(method = "lm", se = FALSE) +
  scale_x_log10() +
  theme_minimal() +
  facet_wrap(~year)
```

Cada gráfico representa um período de tempo, permitindo analisar a evolução histórica.

```{r}
#install.packages("plotly")
```

```{r}
library("plotly")
```

```{r}
dica_da_Nubia <- ggplot(gapminder, aes(x = gdpPercap, y = lifeExp, color = continent)) +
  geom_point(alpha = 0.6) +
  geom_smooth(method = "lm", se = FALSE) +
  scale_x_log10() +
  theme_minimal()
```

```{r}
ggplotly(dica_da_Nubia)
```

```{r}
ggplot(gapminder, aes(x = lifeExp, y = continent))+
  geom_boxplot()
```

# Desafio Final

Agora é sua vez! Como você pode modificar este gráfico para destacar um continente específico?

Sugestões: - Filtrar apenas um continente: `filter(gapminder, continent == "Asia")` - Experimentar `geom_jitter()` para evitar sobreposição de pontos.

# Referências

-   [Cheatsheet do ggplot2](https://raw.githubusercontent.com/rstudio/cheatsheets/main/translations/portuguese/data-visualization_pt.pdf)
-   [R Graph Gallery - ggplot2](https://r-graph-gallery.com/ggplot2-package.html)
-   [Livro Curso-R - ggplot2](https://livro.curso-r.com/8-1-o-pacote-ggplot2.html)
