---
title: "Sintomas_covid_Lechien2020"
author: "BragatteMAS"
format: html
editor: visual
---

## Melhorando a comunicação

Sugestão de como aprimorar figura disponibilizada em artigo.

Artigo original: [Lechien et al. (2020)](https://link.springer.com/article/10.1007/s00405-020-05965-1)

[Exemplo da figura 2 do artigo.](https://link.springer.com/article/10.1007/s00405-020-05965-1/figures/2)

### Preparando o código

Formatando impressão de relatório se for do interesse:

```{r config de visualização, include=FALSE}
knitr::opts_chunk$set(echo = TRUE, collapse = TRUE, error = FALSE, warning = FALSE, message = FALSE)
```

Chamando instalador e ativador de bibliotecas para executar as funções

```{r instalando blibliotecas, include=FALSE}
## Instale e carregue o pacote gt se ainda não o fez
if (!require(pacman)) install.packages("pacman")
```

## Refatorando

Aqui o código criando a tabela com os dados extraídos da figura e com sugestões para melhorar a comunicação como exemplo:

```{r melhorando gráfico}
## Carregando pacotes necessários
pacman::p_load(tidyverse)

## Criando os dados a partir da figura original
dados <- data.frame(
    ## criando a primeira coluna com os nomes dos sintomas
    Sintomas = c(
        "Tosse",
        "Mialgia",
        "Perda de apetite",
        "Diarreia",
        "Febre",
        "Astenia",
        "Dor de cabeça",
        "Muco pegajoso/Catarro",
        "Artralgia",
        "Dor abdominal",
        "Náusea e Vômito"
    ),
    ## criando a segunda coluna com o percentual de pacientes
    Percentual = c(78, 58, 52, 50, 48, 45, 45, 34, 31, 30, 22)
)

## Ordenar Sintomas do maior Percentual para o menor
dados <- dados %>%
    mutate(Sintomas = factor(Sintomas, levels = rev(Sintomas[order(-Percentual)])))

## Iniciando o gráfico com ggplot e mapeando as estéticas
ggplot(dados, aes(x = Sintomas, y = Percentual, fill = Percentual)) +
  ## Adicionando barras ao gráfico; stat = "identity" para usar os valores de 'y' como alturas das barras
  geom_bar(stat = "identity") +
  ## Girando o gráfico para ter barras horizontais
  coord_flip() +
  ## Aplicando uma escala de cor gradiente do azul para o vermelho baseado no Percentual
  scale_fill_gradientn(colors = c("blue", "red"),
                       values = scales::rescale(c(0, 1))) +
  ## Adicionando rótulos de texto em cada barra, ajustados para a direita; cor branca para contraste
  geom_text(aes(label = paste0(Percentual, "%")), hjust = 1, size = 3.5, color = "white") +
  ## Definindo o título e os rótulos dos eixos
  labs(title = "Percentual de Pacientes com Sintomas de COVID-19",
       x = "Sintomas",
       y = "Percentual (%)") +
  ## Usando um tema minimalista como base
  theme_minimal() +
  ## Personalizando o tema para remover as linhas de grade horizontais
  theme(
    panel.grid.major.y = element_blank() ## remove linhas de grade horizontais
  )

## Salvar o gráfico em um arquivo PNG com as dimensões especificadas e resolução de 300 dpi
ggsave("sintomas_covid19_barras.png", width = 10, height = 8, dpi = 300)

```

Uma imagem pode valer mais que muitos parágrafos de explicação e contexto.
