---
title: "Análises de Biodiversidade no R"
author: "Bragatte"
date: "15/12/2021"
output: html_document
---

# Academia do R

Conteúdo disponibilizado através do canal do youtube [Academia do R](https://www.youtube.com/channel/UCGf2GyMJ9AMlCI0AlxySUQA).\

## 1. Introdução

## 2. Organização e leitura dos dados

Importe seus dados para o R e organize-os para análise!

### Regra de ouro:

***Unidades amostrais nas linhas e variáveis nas colunas!***

-   Atribuir nome sempre sem espaço, objetivos e curtos.

-   Usar sinal de atribuição do R \<- (atalho ***Crtl*** + ***Shift*** + ***-***)

-   Dar preferência para arquivos .csv

-   Função para ler arquivos **read**

```{r}
dados.exemplo <- read.csv("exemplo.csv")
dados.exemplo
```

### Boas práticas

1.  Conferir arquivo a ser lido esta no diretório/pasta do projeto de trabalho.

2.  Verificar se arquivos .csv estão usando vírgula ou ponto-e-vírgula

    1.  dec = determina o separador decimal (**.** ou ,)

    2.  sep = determina o separador de colunas (**,** ou ;)

    3.  abrir arquivo de interesse com bloco de notas para verificar separadores

3.  Tratar as variáveis categóricas como fatores

    1.  Utilizar a partir do R 4.0 `stringAsFactors = T`

4.  Atribuir index para `row.name`

```{r}
dados <- read.csv("insetos.csv", dec = ".", sep = ",", stringsAsFactors = T, row.names = 1)
dados
```

5.  Conferir leitura de arquivos `summary()`

    ```{r}
    summary(dados)
    ```

## 3. Métricas e Lógica do Rmarkdown

###### Heading **Negrito** *Itálico*

```{r}
data (iris)

boxplot (iris$Petal.Length ~ iris$Species, las=1, xlab="Espécie", ylab="Comprimento da pétala")
```

```{r}
summary (iris)
```

### Explorando dados

```{r}
# Carregar o pacote (não esquecer de ter instalar antes)
library (vegan)

# Carregar os dados
data (dune)

# Descrever pacotes e suas funções = ? nomedopacote
? dune

# Quantificar dados por espécie (somar dist nas colunas | importante tratar dados)
specnumber (dune)
```

### Estatística

```{r}
# Criar dataframe | exemplo riqueza de espécies
riqueza <- specnumber (dune)

# Como fazer a média | exemplo riqueza espécies por parcela?
mean (riqueza)  # A riqueza média por parcela
sd (riqueza)    # O desvio padrão desta média

max (riqueza)  # Maior valor de riqueza
min (riqueza)  # Menor valor de riqueza

# Quais parcelas tem mais de 10 espécies?
riqueza [which (riqueza>10) ] 

# Quais parcelas tem menos de 8 espécies?
riqueza [which (riqueza < 8) ]
```

### Calcular e plotar número de indivíduos por espécie

```{r}
# Calcular total de indivíduos para cada espécie: *colSums*
total.individuos <- colSums (dune)
total.individuos

# Ordenar decrescente: **SORT**
total.individuos.ordem <- sort (total.individuos, decreasing = T)
total.individuos.ordem

# Plotar como diagrama de rank-abundância: **PLOT**
plot (total.individuos.ordem, xlab="Espécies ordem decrescente", ylab="Total de indivíduos", las=1, type="l", lty=2)
points (total.individuos.ordem, pch=1)
```

### Cálculos de biodiversidade

```{r}
# Calcular diversidade de Shannon para cada parcela:
diversidade <- diversity (dune, index="shannon")
diversidade

# Valor médio e desvio padrão:
mean (diversidade)
sd (diversidade)

# Valor total de diversidade, como seria?
diversity (total.individuos, index="shannon")

#############################

# Calcular curva de acúmulo pelo método de rarefação e  estimadores de riqueza

# Criando a curva de acúmulo:
acumulo <- specaccum (dune)

# Gráfico rápido: 
plot (acumulo)

# Sempre confira os valores:
acumulo

# Alguns estimadores "clássicos" de riqueza de espécies:
specpool (dune)
```

## 4. Script automatizado

Automatização com conjunto de dados para gerar relatório.

```{r}

```
g