---
title: "How2_"
format: html
editor: visual
---

## Boxplots

-   Atenção com desvios maiores que a média

    -   necessariamente os gráficos estão variando muito

    -    valores extremos alterando o conjunto de dados

    -   fazer histograma e boxplot (1 quartil(25%), 2 quartil(mediana 50%) e 3 quartil(75%))

```{r}
data("airquality")
```

```{r}
summary(airquality)
```

Entender as simetrias entre quartis é importante para entender as diferenças.

```{r}
histograma.oz <- hist  (airquality$Ozone, las=1, xlab = "Concentração de Ozônio", ylab = "Frequência", main = "", ylim =c(0,40) , xlim =c(0,200), xaxp=c(0,200, 10))
```

```{r}
boxplot(airquality$Ozone) #range valores para outliers 50% 1.5
```

## Calculando mediana  e quartis

```{r}
quantile (airquality$Ozone, na.rm = T)
```

### Comparações

```{r}
boxplot(airquality$Solar.R)
hist(airquality$Solar.R)
quantile(airquality$Solar.R, na.rm = T)
```

Quantile pode ser usado para nos mostrar valores de outros percentis

```{r}
quantile (airquality$Ozone, na.rm = T, probs = c(0, 0.1, 0.25, 0.5, 0.75, 0.9 ,1))
```

```{r}
boxplot(airquality$Ozone ~ airquality$Month)
```

## Uma variável

Explorar os dados

```{r}
boxplot(airquality$Ozone, las=1, ylab = "Concentração de Ozônio", col="gray", )
```

Versão ajustada sem outliers

*`range= 0`* faz com que máximo e mínimo sejam usados no gráfico

```{r}
boxplot(airquality$Ozone, las=1, ylab = "Concentração de Ozônio", col="gray", range = 0) 
```

## Múltiplas variáveis

```{r}
boxplot(airquality$Ozone ~ airquality$Month, las=1,xlab = "Mês", ylab = "Concentração de Ozônio", col="gray", )
```
